【裁判字號】    95,訴,125
【裁判日期】    950809
【裁判案由】    違反槍砲彈藥刀械管制條例等
【裁判全文】
臺灣宜蘭地方法院刑事判決               95年度訴字第125號
    公  訴  人  臺灣宜蘭地方法院檢察署檢察官
    被      告  甲○○
    指定辯護人  本院公設辯護人  丙○○
上列被告因違反槍砲彈藥刀械管制條例等案件，經檢察官提起公
訴（95年度偵字第656號），本院判決如下：
    主  文
甲○○未經許可，持有可發射子彈具有殺傷力之土造長槍，處有
期徒刑壹年拾月；併科罰金新臺幣參萬元，罰金如易服勞役，以
新臺幣壹仟元折算壹日。扣案土造長槍壹支（槍枝管制編號0000
000000）及鋼珠壹個，均沒收之。又以加害生命、身體之事，恐
嚇他人致生危害於安全，處有期徒刑肆月。應執行有期徒刑貳年
，併科罰金新臺幣參萬元，罰金如易服勞役，以新臺幣壹仟元折
算壹日。扣案土造長槍壹支（槍枝管制編號0000000000）及鋼珠
壹個，均沒收之。緩刑參年。
    事  實
一、甲○○於民國九十四年夏天某日，在宜蘭縣大同鄉○○村○
    道台七甲線其種菜處，拾獲不詳姓名之人丟棄該處之其他可
    發射金屬具有殺傷力之土造長槍一枝（槍枝管制編號：0000
    000000），竟非經許可而持有之。嗣於九十五年一月十四日
    晚間十時許，其因飲酒為其妻乙○○在房內鎖住不讓其入房
    ，竟基於恐嚇乙○○生命、身體之犯意，取出上開土造長槍
    裝入鋼珠，朝該房間木質門射擊，該鋼珠並穿透木質房門卡
    在房內之電視外框，致乙○○因此心生畏懼，足生危害於安
    全。嗣經警在甲○○位於宜蘭縣大同鄉四季村立勳巷五十號
    住處房間之電視扣得鋼珠一顆，另在宜蘭縣大同鄉四季村公
    墓旁草堆取出上開土造長槍一支。
二、案經宜蘭縣警察局三星分局報告臺灣宜蘭地方法院檢察署檢
    察官偵查起訴。
    理  由
一、上揭事實，業據被告自警詢起，迄本院審理時均供承不諱，
    核與被害人乙○○指述情節相符。扣案之土造長槍經送內政
    部警政署刑事警察局鑑定結果，認係由具擊發機構之木質槍
    身及金屬槍管組合而成之土造長槍，可裝填及擊發口徑0.27
    吋建築工業用彈（作為發射動力用），機械性能良好，可供
    發射彈丸使用，認具殺傷力等情，有該局九十五年三月十三
    日刑鑑字第0950014846號槍彈鑑定書附卷可稽。事證明確，
    被告犯行堪予認定。
二、被告行為後，刑法及刑法施行法業於九十四年二月二日經總
    統以華總一義字第 09400014901號令修正公布，並於九十五
    年七月一日施行（ 以下稱新刑法，修正前刑法下稱舊刑法）
    ，參酌最高法院九十五年五月二十三日刑事庭第八次會議決
    議，新刑法第二條第一項之規定，係規範行為後法律變更所
    生新舊法律比較適用之準據法，於新刑法施行後，應適用新
    刑法第二條第一項之規定，為「從舊從輕」之比較。另於比
    較時應就罪刑有關之共犯、未遂犯、想像競合犯、牽連犯、
    連續犯、結合犯，以及累犯加重、自首減輕暨其他法定加減
    原因（如身分加減）與加減比例等一切情形，本於統一性及
    整體性原則，綜其全部罪刑之結果而為比較。本案涉及法律
    變更之部分經附表一、二所示比較新舊刑法之規定。附表一
    之部分 ( 即恐嚇危害安全部分)，新刑法未較有利於被告，
    依新刑法第二條第一項前段規定，適用被告行為時法即舊刑
    法；附表二之部分（即被告違反槍砲彈藥管制條例部分），
    新刑法就易服勞役部分較有利於被告，依新刑法第二條第一
    項但書規定，適用新刑法定其罰金易服勞役折算標準；附表
    三之部分，就刑法第59條不生新舊法比較適用問題、就刑法
    第74條應直接適用修正後第74條之規定。
三、核被告所為，係犯修正前刑法第三百零五條之恐嚇危害安全
    罪及違反槍砲彈藥刀械管制條例第八條第四項未經許可，持
    有可發射子彈具有殺傷力之土造長槍罪。所犯上開二罪，犯
    意各別，罪名互殊，應予分論併罰。爰審酌被告於現今槍枝
    氾濫之際，未經許可持有可發射金屬具有殺傷力之土造長槍
    ，嚴重危害社會善良風氣及治安防衛體系，情節匪淺，惟念
    其犯後坦承犯行，及參酌其素行、犯罪動機、目的、手段及
    造成社會整體侵害程度，犯罪情節尚非嚴重，衡情若處以該
    罪之法定最低刑有期徒刑三年，仍嫌過重，情輕法重，客觀
    上非無可憫恕之處，爰依刑法第五十九條之規定酌減輕其刑
    。又新修正刑法第五十九條規定係法院就刑之裁量審認標準
    見解之明文化，非屬法律之變更，亦不生新舊法比較適用問
    題 ( 詳附表三)。爰審酌被告犯罪之動機、目的、手段，及
    犯罪後態度等一切情狀，分別量處如主文所示之刑，及就所
    科罰金部分諭知易服勞役之折算標準，並定其應執行刑，並
    就併科罰金刑部分諭知易服勞役之折算標準。扣案之土造長
    槍，係由具擊發機構之木質槍身及金屬槍管組合而成之土造
    長槍，可裝填及擊發口徑0.27吋建築工業用彈（作為發射動
    力用），機械性能良好，可供發射彈丸使用，認具殺傷力，
    屬違禁物，有上開槍彈鑑定書附卷可佐；扣案之鋼珠，係被
    告所有供犯罪所用之物，業據被告供承在卷，應分別依刑法
    第三十八條第一項第一、二款之規定諭知沒收之。爰審酌被
    告犯罪之動機、目的、手段，犯罪所生之損害，及犯罪後態
    度等一切情狀，量處如主文所示之刑，並就併科罰金刑部分
    諭知易服勞役之折算標準。又被告前未曾受有期徒刑以上刑
    之宣告，有台灣高等法院被告全國前案紀錄表在卷可查，此
    次因一時失慮致罹刑典，經此偵審程序應已知警惕而無再犯
    之虞，本院認對其所宣告之刑以暫不執行為適當，爰併予以
    宣告緩刑，以啟自新。
據上論斷，應依刑事訴訟法第二百九十九條第一項前段，槍砲彈
藥刀械管制條例第八條第四項，刑法第十一條前段、刑法第二條
第一項、修正前刑法第三百零五條、修正前刑法第五十一條第五
款、刑法第四十二條第三項、刑法第五十九條、刑法第七十四條
第一項第一款、刑法第三十八條第一項第一款、第二款，罰金罰
鍰提高標準條例第一條前段，判決如主文。
本案經檢察官賴慶祥到庭執行職務
中    華    民    國    95    年    8     月    9     日
                  刑事第三庭審判長法  官  黃永勝
                                  法  官  陳嘉年
                                  法  官  林楨森
以上正本證明與原本無異。
如不服本判決應於收受本判決後10日內向本院提出上訴書狀，其
未敘述上訴理由者，並得於提起上訴後10日內向本院補提理由書
狀(均須按他造當事人之人數附繕本)「切勿逕送上級法院」。
                                  書記官  謝佩欣
中    華    民    國    95    年    8     月    10    日
附錄本案論罪科刑法條全文：
槍砲彈藥刀械管制條例第8條
未經許可，製造、販賣或運輸鋼筆槍、瓦斯槍、麻醉槍、獵槍、
空氣槍或第4條第1項第 1款所定其他可發射金屬或子彈具有殺傷
力之各式槍砲者，處無期徒刑或5年以上有期徒刑，併科新臺幣1
千萬元以下罰金。
未經許可，轉讓、出租或出借前項所列槍枝者，處 5 年以上有期
徒刑，併科新臺幣 1 千萬元以下罰金。
意圖供自己或他人犯罪之用，而犯前二項之罪者，處無期徒刑或
 7 年以上有期徒刑，併科新臺幣 1 千萬元以下罰金。
未經許可，持有、寄藏或意圖販賣而陳列第 1 項所列槍枝者，處
 3年以上10年以下有期徒刑，併科新臺幣700萬元以下罰金。
第 1 項至第 3 項之未遂犯罰之。
中華民國刑法第305條
（恐嚇危害安全罪）
以加害生命、身體、自由、名譽、財產之事，恐嚇他人致生危害
於安全者，處 2 年以下有期徒刑、拘役或 3 百元以下罰金。
附表一：
┌───┬───────┬────────┬──────┐
│比較  │舊刑法於本案適│新刑法於本案適用│依從舊從輕原│
│法條  │用之法律效果  │之法律效果      │則比較結果  │
├───┼───────┼────────┼──────┤
│刑法第│依修正前罰金罰│依修正後刑法施行│本條依新刑法│
│305條 │鍰提高標準條例│法 1-1條規定罰金│未較有利於被│
│      │第 1條規定，其│刑貨幣單位改新臺│告，故適用修│
│      │罰金刑數額得提│幣並就所定數額提│正前刑法    │
│      │高為 2至10倍，│高為30倍，即罰金│            │
│      │為銀元3000元即│刑為新臺幣9000元│            │
│      │新臺幣9000 元 │以下罰金。      │            │
│      │以下罰金。    │                │            │
├───┼───────┼────────┼──────┤
│刑法第│宣告多數有期徒│宣告多數有期徒刑│同上        │
│51條第│刑者，於各刑中│者，於各刑中之最│            │
│5款   │之最長期以上，│長期以上，各刑合│            │
│      │各刑合併之刑期│併之刑期以下，定│            │
│      │以下，定其刑期│其刑期，但不得逾│            │
│      │，但不得逾20年│30年            │            │
├───┼───────┼────────┼──────┤
│綜合比較結果，新刑法並未較有利於被告，故本案應一體適用│
│修正前刑法。                                          │
└───────────────────────────┘
附表二：
┌───┬───────┬────────┬──────┐
│比較  │舊刑法於本案適│新刑法於本案適用│依從舊從輕原│
│法條  │用之法律效果  │之法律效果      │則比較結果  │
├───┼───────┼────────┼──────┤
│刑法第│依修正前罰金罰│新刑法第42條第3 │本條依新刑法│
│42條第│鍰提高標準條例│項前段規定：「易│較有利於被告│
│2項前 │第2條規定，易 │服勞役以新臺幣  │，依新刑法第│
│段    │服勞役數額提高│1000 元、2000元 │2條第1項但書│
│      │為100倍，如易 │或3000 元折算1日│規定，就併科│
│      │服勞役，以銀元│」              │罰金部分，適│
│      │300元即新臺幣 │                │用新刑法定其│
│      │900元折算1日  │                │罰金易服勞役│
│      │              │                │折算標準    │
└───┴───────┴────────┴──────┘
附表三：
┌─────┬─────────────────────┐
│刑法第59條│新修正刑法第59條規定，係法院就刑之裁量審認│
│          │標準見解之明文化，非屬法律之變更，亦不生新│
│          │舊法比較適用問題 (最高法院95年第 8次刑事庭│
│          │會議決議參照)                             │
├─────┼─────────────────────┤
│刑法第74條│刑法第74條有關緩刑宣告之規定，雖於94年1月7│
│          │日修正公布，並於95年7月1日施行，惟緩刑之條│
│          │件並非針對行為而設，而係著重「裁判時」是否│
│          │合於緩刑之要件，自應直接適用修正後刑法第74│
│          │條之規定（最高法院95年第8次刑事庭會議決議 │
│          │參照），而無需與其他與罪刑有關之修正條文綜│
│          │合比較                                    │
└─────┴─────────────────────┘


司法院資訊處製作；財團法人民間司法改革基金會備份。
